臺灣高等法院刑事裁定
110年度毒抗字第1164號
抗  告  人
即  被  告  賴政佑



上列抗告人即被告因違反毒品危害防制條例案件，不服臺灣臺北
地方法院110年度毒聲字第643號，中華民國110年6月30日裁定（
聲請案號：臺灣臺北地方檢察署110年度聲觀字第525號、110年
度毒偵字第727號），提起抗告，本院裁定如下：
    主  文
抗告駁回。                                             
    理  由
一、原裁定以：聲請意旨略稱抗告人即被告賴政佑基於施用第二
    級毒品之犯意，於民國109年9月4日晚間11時許，在臺北市○
    ○區○○○路0段000巷00號2樓住處，施用第二級毒品甲基安非
    他命1次。嗣於同年月7日晚間9時20分許，在新北市板橋區
    三民路2段181巷口（原裁定誤載為18巷口）為警盤查，扣得
    甲基安非他命1包（毛重1.1775公克，驗餘淨重0.7678公克
    ），爰依法聲請裁定將抗告人送勒戒處所觀察、勒戒等語。
    上開事實，業據抗告人於警詢、偵訊時坦承不諱，核與其遭
    查獲後經警採集尿液送臺灣檢驗科技股份有限公司以EIA酵
    素免疫分析法初步檢驗、再以GC/MS氣相層析質譜儀法確認
    檢驗結果確呈甲基安非他命陽性反應相符，有該公司濫用藥
    物檢驗報告、新北市政府警察局受採集尿液檢體人姓名及檢
    體編號對照表在卷可憑，復有上開扣案物可證，足徵抗告人
    上開任意性自白，確與事實相符，而曾於上開時、地施用甲
    基安非他命無誤。本件復有不宜為附命完成戒癮治療之緩起
    訴處分事由，業經檢察官於聲請意旨敘明在案，核無裁量不
    當或濫用之情形等語。因而准許檢察官之聲請，裁定將抗告
    人送勒戒處所觀察、勒戒，其期間不得逾2月。經核於法並
    無不合。
二、抗告意旨略以：抗告人因父母搬家之狀況，不足新臺幣千餘
    元支付醫療費，加以疫情影響醫院門診，且法院寄送之掛號
    信係2位胞弟之名字，並非抗告人之姓名，郵局不給抗告人
    領取，嗣經警協助拆閱，方得以領取，希望給予寬限期間，
    抗告人願在檢察官規定之時間就診云云。
三、惟查：
　㈠毒品危害防制條例所規定之「觀察、勒戒」程序，係針對受
    處分人所為保安處分，目的在戒除行為人施用毒品身癮及心
    癮，以達教化與治療之目的，其立法意旨在幫助施用毒品者
    戒毒，性質上為一療程，而非懲罰，並屬強制規定，除檢察
    官審酌個案情形，依同條例第24條第1項為附命完成戒癮治
    療之緩起訴處分外，凡經檢察官聲請法院裁定將被告送勒戒
    處所觀察、勒戒者，法院僅得就其聲請審查被告是否有施用
    毒品之行為，以及被告是否為「初犯」或為觀察、勒戒、強
    制治療執行完畢後「3年內再犯」而為准駁之裁定，並無自
    由斟酌以其他方式替代或得以其他原因免予執行之權。而所
    謂「緩起訴之戒癮治療」，係由檢察官審酌個案情形，依毒
    品危害防制條例第24條規定，改以緩起訴處分方式轉介毒品
    施用者前往醫療院所治療。惟是否給予被告為附命完成戒癮
    治療之緩起訴處分，事屬刑事訴訟法第253條之1第1項及第2
    53條之2第1項第6款特別賦予檢察官之職權，非法院所得審
    酌，被告亦無聲請檢察官為緩起訴之權利。法院原則上應尊
    重檢察官職權之行使，僅就檢察官之判斷有違背法令、事實
    認定有誤或其他裁量重大明顯瑕疵等事項，予以有限之低密
    度審查。檢察官於斟酌抗告人之個案情形及卷內事證後，認
    不宜對抗告人為附命完成戒癮治療之緩起訴處分，乃向法院
    聲請裁准觀察、勒戒，以達戒癮治療之目的，此實屬檢察官
    依法行使裁量權之範疇，難謂其判斷有違背法令、事實認定
    有誤或其他裁量重大明顯瑕疵等情事，法院自應予尊重，尚
    無自由斟酌以其他方式替代之權。又觀察、勒戒既屬用以矯
    治、預防行為人反社會性格，而具社會保安功能之保安處分
    ，當無因行為人之個人因素而免予執行之理，是抗告人之個
    人或家庭等因素，不得執為免予執行觀察、勒戒之事由。
　㈡又毒品戒癮治療實施辦法及完成治療認定標準第2條第2項規
    定：「被告有下列情事之一時，不適合為附命完成戒癮治療
    之緩起訴處分。但無礙其完成戒癮治療之期程者，不在此限
    ：一、緩起訴處分前，因故意犯他罪，經檢察官提起公訴或
    判決有罪確定。二、緩起訴處分前，另案撤銷假釋，等待入
    監服刑。三、緩起訴處分前，另案羈押或執行有期徒刑。」
    ，其第7條、第8條、第9條復明定戒癮治療之期程以連續1年
    為限，治療前應由治療機構評估及視需要進行相關檢驗、檢
    查，於戒癮治療期程屆滿後，治療機構應對接受戒癮治療者
    進行尿液毒品與其代謝物檢驗及毛髮毒品殘留檢驗，若有該
    認定標準第12條所定無故未依指定時間接受藥物、心理治療
    等情形，應視為未完成戒癮治療，得撤銷緩起訴處分。足見
    接受戒癮治療為一連續之期程，時間以1年為限，接受戒癮
    治療者並應配合依指定時間接受藥物或心理治療，暨接受相
    關評估及檢驗，若未能依規定及指定時間接受治療，即可能
    遭撤銷緩起訴處分。是倘於緩起訴處分前因故意另犯他罪，
    經提起公訴、判決有罪確定、撤銷假釋等待入監、執行羈押
    或執行有期徒刑中，因均有礙於前述完成戒癮治療之期程，
    故原則上應認不適合為附命完成戒癮治療之緩起訴處分。然
    上開毒品戒癮治療實施辦法及完成治療認定標準第2條第2項
    所列3款情形，僅供檢察官裁量之參考，非僅限於上述3款情
    形之一，檢察官始得向法院聲請裁定送觀察、勒戒，亦非謂
    凡無上述3款情事者，檢察官即應為附命完成戒癮治療之緩
    起訴處分。
　㈢抗告人因本案施用毒品犯行，經臺灣新北地方檢察署（下稱
    新北地檢署）檢察事務官於109年12月29日詢問抗告人，確
    認抗告人有參與戒癮治療之意願，再依抗告人之聲請移轉至
    臺灣臺北地方檢察署（下稱臺北地檢署），經該署轉介臺北
    市立聯合醫院松德院區接受戒癮治療評估，惟抗告人多次未
    依約定日期到院報到，遲至110年5月14日復以自費金錢不足
    ，亦無信用卡等事由，請求檢察官再予延期，此有新北地檢
    署點名單、訊問筆錄、辦案進行單、臺北地檢署點名單、訊
    問筆錄、辦案進行單、二級毒品戒癮治療轉介單、公務電話
    紀錄、抗告人之陳報狀等附卷可稽。又抗告人因詐欺等案件
    ，經臺北地檢署檢察官以110年度調偵字第1402號提起公訴
    ，現由原審法院審理中（110年度審訴字第1137號），此亦
    有卷附本院被告前案紀錄表可按，足見其有上開毒品戒癮治
    療實施辦法及完成治療認定標準第2條第2項第1款所列情事
    。檢察官於110年6月4日聲請書內亦已載敘：抗告人雖表示
    願接受自費戒癮治療，並經安排於110年3月11日上午9時許
    至臺北市立聯合醫院松德院區接受評估，卻未依約前往；經
    重新安排於同年4月16日上午9時許戒癮治療轉介，仍未按時
    到場；再安排於同年5月14日上午9時許戒癮治療轉介，惟仍
    藉故爽約，迄未遵期前往醫院接受評估及戒癮治療，足見其
    無完成為期1年治療期程之意願與能力。參以其另涉幫助詐
    欺罪嫌，現以110年度偵字第12559號偵辦中，因認不宜為附
    條件之緩起訴等情（見原審卷第7至8頁），顯見檢察官已斟
    酌抗告人個案情形及卷內事證，認不宜對抗告人為附命完成
    戒癮治療之緩起訴處分，乃向法院聲請裁准觀察、勒戒，以
    達戒癮治療之目的，此實屬檢察官依法行使裁量權之範疇，
    難謂其判斷有違背法令、事實認定有誤或其他裁量重大明顯
    瑕疵等情事，法院自應予尊重，尚無自由斟酌以其他方式替
    代之權。抗告意旨猶執前詞，指摘原裁定不當，為無理由，
    應予駁回。
據上論斷，應依刑事訴訟法第412條，裁定如主文。
中　　華　　民　　國　　110 　年　　8 　　月　　23　　日
                  刑事第十六庭  審判長法　官  葉騰瑞
                                      法　官  廖紋妤
                                      法　官  陳芃宇
以上正本證明與原本無異。
不得再抗告。
                                      書記官  蘇佳賢
中　　華　　民　　國　　110 　年　　8 　　月　　23　　日